臺灣彰化地方法院刑事判決　　　　　　　96年度訴緝字第51號
公　訴　人　臺灣彰化地方法院檢察署檢察官
被　　　告　甲○○
　　　　　　　　　　（另案在臺灣彰化看守所羈押中）
上列被告因違反毒品危害防制條例案件，經檢察官提起公訴（96
年度毒偵字第1087號、第1715號），本院合議庭裁定由受命法官
獨任進行簡式審判程序，茲判決如下：
    主  文
甲○○施用第一級毒品，處有期徒刑捌月，減為有期徒刑肆月，
如易科罰金，以新臺幣壹仟元折算壹日，扣案之塑膠袋貳個沒收
；又施用第二級毒品，處有期徒刑肆月，減為有期徒刑貳月，如
易科罰金，以新臺幣壹仟元折算壹日。應執行有期徒刑陸月，如
易科罰金，以新臺幣壹仟元折算壹日，扣案之塑膠袋貳個沒收。
    犯罪事實
一、甲○○前於91年間因施用毒品案件，經本院以91年度彰簡字
    第211 號刑事簡易判決判處有期徒刑5 月確定；另於92年間
    因竊盜案件，經本院以92年度易字第107 號刑事判決判處有
    期徒刑1 年確定；復於92年間因違反槍砲彈藥刀械管制條例
    案件，經臺灣雲林地方法院以92年度簡字第185 號刑事簡易
    判決判處有期徒刑5 月，併科罰金新臺幣（下同）3 萬元確
    定；又於92年間因施用第1 、2 級毒品等案件，經本院以92
    年度訴字第668 號刑事判決分別判處有期徒刑10月、9 月，
    應執行有期徒刑1 年6 月，經上訴由臺灣高等法院臺中分院
    以92年度上訴字第1605號刑事判決駁回上訴確定後，經移送
    接續執行，並於95年9 月28日因縮短刑期假釋出監並付保護
    管束，至96年4 月27日保護管束期滿（不構成累犯）。其曾
    於88年間因施用毒品案件，經本院以88年度少調字第405 號
    裁定送勒戒處所觀察、勒戒後，認無繼續施用毒品之傾向，
    於88年8 月21日觀察勒戒執行完畢釋放，且經本院以88年度
    少調字第405 號裁定不付審理確定；復於92年間因施用第1
    、2 級毒品案件，經本院於92年6 月23日以92年度訴字第66
    8 號刑事判決判處有期徒刑10月、9 月，應執行有期徒刑1
    年6 月，經上訴由臺灣高等法院臺中分院以92年度上訴字第
    1605號刑事判決駁回上訴，並於92年11月21日確定。詎其不
    知悔改，於前揭假釋保護管束期間，明知海洛因及甲基安非
    他命，分別業經公告為毒品危害防制條例第2 條第2 項第1
    、2 款所列管之第1 、2 級毒品，不得非法持有、施用，竟
    於前揭觀察、勒戒執行完畢釋放後5 年內，於92年間再犯施
    用毒品案件，經法院判處罪刑確定後，復分別基於施用第1
    級毒品海洛因、第2 級毒品甲基安非他命之犯意，(一)於96年
    2 月28日上午約6 、7 時許，在其位於彰化縣鹿港鎮洋厝里
    新厝巷152 號住處內，將海洛因摻入香菸點燃，施用第1級
    毒品海洛因1 次；(二)於96年2 月28日上午約6 、7 時許之與
    上開施用海洛因不同之時間，亦在其上址之住處內，以將甲
    基安非他命置於玻璃球隔熱燒烤吸食煙霧之方式，施用第2
    級毒品甲基安非他命1 次。嗣經警方於96年3 月1 日上午8
    時50分，持本院核發之搜索票至其位於上址住處內搜索而查
    獲，並扣得其前揭施用海洛因時所用之塑膠袋2 個，且於96
    年3 月1 日中午12時17分採尿送驗後，始知上情。
二、案經彰化縣警察局鹿港分局報請臺灣彰化地方法院檢察署檢
    察官偵查起訴。
    理  由
一、本案被告甲○○所犯係死刑、無期徒刑、最輕本刑為3 年以
    上有期徒刑以外之罪，其於準備程序就前揭被訴事實為有罪
    之陳述，經受命法官告知簡式審判程序之旨，並聽取其與公
    訴人之意見後，本院認無不得或不宜改依簡式審判程序進行
    之處，爰依刑事訴訟法第273 條之1 第1 項、第284 條之1
    ，裁定本案由受命法官獨任進行簡式審判程序，合先敘明。
二、訊據被告對其於上揭時、地，分別施用第1 級毒品海洛因、
    第2 級毒品甲基安非他命各1 次之事實，均坦承不諱（參見
    本院96年11月12日審判筆錄），且有扣案之塑膠袋2 個均係
    被告所有供上揭施用第1 級毒品海洛因1 次所用之物，業經
    被告於本院審理中供明在卷，可資佐證。另查：
  (一)被告係於96年3 月1 日中午12時17分，經警方採集被告尿液
    送驗結果及臺灣彰化地方法院檢察署檢察官將前揭警方採集
    被告尿液送驗結果，分別呈嗎啡、甲基安非他命陽性反應，
    此有詮昕科技股份有限公司96年3 月9 日報告編號00000000
    號、96年4 月4 日報告編號00000000號濫用藥物尿液檢驗報
    告各1 紙及委託檢驗尿液代號與真實姓名對照認證單1 紙（
    參見彰化縣警察局鹿港分局鹿警分偵字第0960003875號警卷
    第12頁、臺灣彰化地方法院檢察署96年度毒偵字第1087號偵
    查卷宗第10頁、第17頁）附卷可稽，核屬相符，足見被告確
    有分別施用第1 級毒品海洛因、第2 級毒品甲基安非他命之
    事實，應可認定。
  (二)按海洛因施用入人體後水解還原成嗎啡，再循嗎啡之代謝方
    式排出體外，業據行政院衛生署藥物食品檢驗局73藥檢壹字
    第030221號函說明綦詳，且依醫學臨床實驗及根據英國藥學
    會出版Isolation and Indentification of Drugs一書第二
    版載明：口服或注射海洛因後可快速吸收，並於血液中迅速
    代謝成6 —乙醯嗎啡，然後轉變成嗎啡；再毒品施用後於尿
    液、血液中可檢出之最大時限，與施用劑量、施用頻率、施
    用方式、施用者飲水量之多寡、個人體質、檢體收集時間點
    及所用檢測方法之靈敏度等因素有關，因個案而異，一般於
    尿液中可檢出之最大時限，古柯鹼為施用後1 至4 天、海洛
    因為2 至4 天、嗎啡為2 至4 天、大麻為1 至10天、安非他
    命為1 至4 天、甲基安非他命為1 至5 天、MDMA為1 至4 天
    、MDA 為1 至4 天、Ketamine為2 至4 天等語，業經行政院
    衛生署藥物食品檢驗局92年7 月17日管檢字第0920005404號
    函、92年7 月23日管檢字第0920005609號函載明明確。是參
    酌前揭報告，被告自白於前揭時間分別有施用第1 級毒品海
    洛因、第2 級毒品甲基安非他命各1 次之犯行等語，核與事
    實相符，應堪採信。
  (三)施用第1 、2 級毒品為犯罪行為，毒品危害防制條例第10條
    定有處罰明文。故施用第1 、2 級毒品者，依前揭規定本應
    科以刑罰。惟基於刑事政策，對合於一定條件之施用者，則
    依同條例第20條、第23條之規定，施以觀察、勒戒及強制戒
    治之保安處分。毒品危害防制條例於92年7 月9 日修正公布
    ，自93年1 月9 日施行，其中第20條、第23條將施用毒品之
    刑事處遇程序，區分為「初犯」及「5 年內再犯」、「5 年
    後再犯」。依其立法理由之說明：「初犯」，經觀察、勒戒
    或強制戒治後，應為不起訴處分或不付審理之裁定；經觀察
    、勒戒或強制戒治執行完畢釋放後，「5 年內再犯」者，因
    其再犯率甚高，原實施之觀察、勒戒及強制戒治既已無法收
    其實效，爰依法追訴或裁定交付審理。至於經觀察、勒戒或
    強制戒治執行完畢釋放後，「5 年後再犯」者，前所實施之
    觀察、勒戒或強制戒治已足以遮斷其施用毒品之毒癮，為期
    自新及協助其斷除毒癮，仍適用「初犯」規定，先經觀察、
    勒戒或強制戒治之程序。從而依修正後之規定，僅限於「初
    犯」及「5 年後再犯」二種情形，始應先經觀察、勒戒或強
    制戒治程序。倘被告於5 年內已再犯，經依法追訴處罰，縱
    其第3 次（或第3 次以上）再度施用毒品之時間，在初犯經
    觀察、勒戒或強制戒治執行完畢釋放5 年以後，已不合於「
    5 年後再犯」之規定，且因已於「5 年內再犯」，顯見其再
    犯率甚高，原實施觀察、勒戒或強制戒治，已無法收其實效
    ，即應依該條例第10條處罰（最高法院95年度第7 次刑事庭
    會議決議要旨參照）。經查，被告曾於88年間因施用毒品案
    件，經本院以88年度少調字第405 號裁定送勒戒處所觀察、
    勒戒後，認無繼續施用毒品之傾向，於88年8 月21日觀察勒
    戒執行完畢釋放，且經本院以88年度少調字第405 號裁定不
    付審理確定；復於92年間因施用第1 、2 級毒品案件，經本
    院於92年6 月23日以92年度訴字第668 號刑事判決判處有期
    徒刑10月、9 月，應執行有期徒刑1 年6 月，經上訴由臺灣
    高等法院臺中分院以92年度上訴字第1605號刑事判決駁回上
    訴，並於92年11月21日確定等情之事實，此有臺灣高等法院
    被告前案紀錄表、臺灣彰化地方法院檢察署刑案資料查註紀
    錄表各1 份附卷可參。被告前既曾因施用毒品案件，經觀察
    、勒戒後，復於觀察、勒戒執行完畢釋放後5 年內，再犯施
    用毒品罪，且經法院判處罪刑確定，被告於犯罪事實欄一所
    示時間再度分別施用海洛因、甲基安非他命之犯行等情，即
    非屬毒品危害防制條例第20條第3 項所定「5 年後再犯」之
    情形，檢察官逕行起訴，要無不合。又雖被告前於91年間因
    施用毒品案件，經本院以91年度毒聲字第731 號裁定送勒戒
    處所觀察、勒戒後，認有繼續施用毒品之傾向，經本院以91
    年度毒聲字第1063號裁定令入戒治處所施以強制戒治，惟於
    93年1 月9 日施行之新修正毒品危害防制條例第35條第1 項
    規定，強制戒治中之案件，適用修正後之規定，故該強制戒
    治不能繼續執行，另由臺灣彰化地方法院檢察署檢察官以92
    年度戒執緝2 字第40號法律修正行政報結，並未繼續執行強
    制戒治，附此敘明。依前開說明，本案被告上開所為，係於
    上揭觀察、勒戒執行完畢釋放後5 年內，再犯施用毒品罪，
    且經法院判處罪刑確定後，再度分別犯本案之毒品危害防制
    條例第10條第1 、2 項施用第1 、2 級毒品罪，本案事證明
    確，被告上開犯行，均洵堪認定。
三、按海洛因、甲基安非他命為毒品危害防制條例第2 條第2 項
    第1 、2 款所明定之第1 、2 級毒品。核被告於犯罪事實欄
    一(一)部分所為，係犯毒品危害防制條例第10條第1 項之施用
    第1 級毒品罪；犯罪事實欄一(二)部分所為，係犯毒品危害防
    制條例第10條第2 項之施用第2 級毒品罪。被告各次持有第
    1 、2 級毒品進而施用，其持有之低度行為分別為施用之高
    度行為所吸收，均不另論持有毒品之罪。被告所犯上開2 罪
    ，犯意各別，行為互異，應分論併罰。爰審酌被告前因施用
    毒品案件，經觀察、勒戒執行完畢釋放後，且於91年間因施
    用毒品案件，經本院以91年度彰簡字第211 號刑事簡易判決
    判處有期徒刑5 月，併科罰金3 萬元確定；另於92年間因竊
    盜案件，經本院以92年度易字第107 號刑事判決判處有期徒
    刑1 年確定；復於92年間因違反槍砲彈藥刀械管制條例案件
    ，經臺灣雲林地方法院以92年度簡字第185 號刑事簡易判決
    判處有期徒刑5 月確定；又於92年間因施用第1 、2 級毒品
    等案件，經本院以92年度訴字第668 號刑事判決分別判處有
    期徒刑10月、9 月，應執行有期徒刑1 年6 月，經上訴由臺
    灣高等法院臺中分院以92年度上訴字第1605號刑事判決駁回
    上訴確定後，經移送接續執行，並於95年9 月28日因縮短刑
    期假釋出監並付保護管束，至96年4 月27日保護管束期滿（
    不構成累犯），此有臺灣高等法院被告前案紀錄表、臺灣彰
    化地方法院檢察署刑案資料查註紀錄表各1 份存卷可考，仍
    未能徹底戒絕毒品，於前揭假釋保護管束期間，復犯本案施
    用毒品罪，顯見其無戒毒悔改之意，惟念其施用第1 、2 級
    毒品乃自戕一己之身體健康，尚未對他人造成危害，且犯後
    已坦承犯行，態度良好等一切情狀，各量處如主文所示之刑
    。另依中華民國96年罪犯減刑條例第5 條規定：「本條例施
    行前，經通緝而未於96年12月31日以前自動歸案接受偵查、
    審判或執行者，不得依本條例減刑。」，則依該條例第5 條
    之反面解釋，該條例施行後始經通緝者，嗣於緝獲到案時，
    仍得適用該條例所定減刑規定。本案被告係經本院於中華民
    國96年罪犯減刑條例施行後即96年7 月26日發佈通緝，而於
    96年11月8 日為警逮捕緝獲到案，此有本院96年7 月26日96
    年彰院賢緝字第203 號通緝書、彰化縣警察局彰警刑偵一字
    第0960064349號通緝案件移送書各1 份附卷可稽，且被告犯
    罪時間均在96年2 月28日，係在中華民國96年罪犯減刑條例
    96年7 月16日施行前，所犯為毒品危害防制條例第10條第1
    、2 項之罪，均合於減刑條件，各應依法減刑2 分之1 ，並
    定其應執行之刑，併諭知易科罰金之折算標準。至扣案之塑
    膠袋2 個係被告所有供上揭施用第1 級毒品海洛因所用之物
    ，已如前述，爰依刑法第38條第1 項第2 款之規定，併予宣
    告沒收，附此敘明。
據上論斷，應依刑事訴訟法第273 條之1 第1 項、第299 條第1
項前段，毒品危害防制條例第10條第1 項、第2 項，刑法第11條
前段、第41條第1 項前段、第2 項、第51條第5 款、第38條第1
項第2 款，判決如主文。
本案經檢察官莊佳瑋到庭執行職務。
中　　華　　民　　國　　96　　年　　11　　月　　13　　日
                  刑事第八庭      法  官  唐中興
以上正本證明與原本無異。
如不服本判決，應於判決送達後10日內，向本院提出上訴書狀，
上訴書狀應「敘述具體上訴理由」，並按他造當事人之人數附繕
本。「切勿逕送上級法院」。
中　　華　　民　　國　　96　　年　　11　　月　　13　　日
                                  書記官  施惠卿
【附錄本案判決論罪科刑法條全文】：
毒品危害防制條例第10條
施用第1級毒品者，處6月以上5年以下有期徒刑。
施用第2級毒品者，處3年以下有期徒刑。
